臺灣高等法院臺中分院刑事判決
110年度交上易字第575號
上  訴  人  
即  被  告  陳國宗


上列上訴人因過失傷害案件，不服臺灣臺中地方法院110年度交
易字第507號，中華民國110年4月29日第一審判決（起訴案號：
臺灣臺中地方檢察署109年度偵字第36174號），提起上訴，本院
判決如下：
    主  文
上訴駁回。
    事實與理由
一、本案經本院審理後，認一審判決認事用法及量刑均無不當，
    應予維持，並引用一審判決記載之事實及理由（如附件）。
二、上訴人即被告乙○○並未提出何有利辯解，其所述本案伊無過
    失云云屬經原審法院詳予指駁認無可採信之事項；被告於本
    院再稱車禍發生時，伊車輛係靜止云云，核亦與現場監視器
    影像及依此擷取之連續照片所示不符；又被告稱肇事現場圖
    與本案事故時之車輛停放位置不符，臺中市交通事故鑑定委
    員會之現場圖始較符合真實，是請求調閱臺中市交通事故鑑
    定委員會之現場圖云云，惟查本案車禍發生時相關車輛位置
    及車禍發生後車輛之停放位置等俱有現場監視器影像及相關
    照片可稽，核與警製現場圖並無何不符之處，本案事證明確
    ，核無再調其他現場圖之必要，綜上，本案被告上訴並無理
    由，應予駁回。
據上論斷，應依刑事訴訟法第373條、第368條，判決如主文。
本案經檢察官郭靜文提起公訴，檢察官甲○○到庭執行職務。
中　　華　　民　　國　　110 　年　　8 　　月　　4 　　日
             刑事第九庭   審判長法　官　紀  文  勝
                                法　官　賴  妙  雲
                                法　官　姚　勳　昌
上列正本證明與原本無異。          
不得上訴。
                                書記官  溫  尹  明
中　　華　　民　　國　　110 　年　　8 　　月　　4 　　日
附件：
臺灣臺中地方法院刑事判決
                                    110年度交易字第507號
公　訴　人　臺灣臺中地方檢察署檢察官
被　　　告　乙○○　 
                     
                    
上列被告因過失傷害案件，經檢察官提起公訴（109年度偵字第3
6174號），本院判決如下：
    主    文
乙○○犯過失傷害罪，處有期徒刑叁月，如易科罰金，以新臺幣壹
仟元折算壹日。
    犯罪事實
一、乙○○於民國109年6月23日8時7分許，駕駛車牌號碼00-0000
    號自用小客車，沿臺中市北區○○路0段由西往東方向行駛，
    行經臺中市北區○○路0段與○○路0段000巷之交岔路口，欲左
    轉彎至對向兩路口交會處停車時，本應注意車輛行駛至交岔
    路口，轉彎車應讓直行車先行，而依當時天候晴、日間有自
    然光線、鋪裝柏油之路面乾燥、無缺陷、無障礙物、視距良
    好，並無不能注意之情事，竟疏未注意對向直行來車動態即
    貿然左轉；適有丙○○騎乘車牌號碼000-000號普通重型機車
    ，沿臺中市北區○○路0段由東往西方向行駛至上開交岔路口
    ，亦疏未注意車前狀況，見狀煞避不及，丙○○所騎乘上開普
    通重型機車左前車頭，因而與乙○○所駕駛上開自用小客車之
    右前車頭發生碰撞，致丙○○人車倒地，因此受有右遠端橈骨
    骨折、左近端脛骨骨折合併膝後十字韌帶扯離性骨折等傷害
    。
二、案經丙○○訴由臺中市政府警察局第二分局報告臺灣臺中地方
    檢察署檢察官偵查起訴。
    理    由
壹、證據能力部分：
一、按被告以外之人於審判外之言詞或書面陳述，除法律有規定
    者外，不得作為證據；又被告以外之人於審判外之陳述，雖
    不符同法第159條之1至第159條之4之規定，而經當事人於審
    判程序同意作為證據，法院審酌該言詞陳述或書面陳述作成
    時之情況，認為適當者，亦得為證據。刑事訴訟法第159條
    第1項、第159條之5第1項分別定有明文。檢察官、被告乙○○
    就本判決以下所引用被告以外之人於審判外之陳述，均同意
    作為證據（見本院卷第39頁），且迄至本案言詞辯論終結前
    均未聲明異議，本院審酌各該證據作成時之情形，並無違法
    或不當取證之瑕疵，且均與本案之待證事實有關，認以之作
    為證據應屬適當，是依刑事訴訟法第159條之5規定，應認均
    有證據能力。
二、本件非供述證據部分，與本案均有關連性，亦無證據證明係
    實施刑事訴訟程序之公務員以不法方式所取得，依刑事訴訟
    法第158條之4反面解釋，當有證據能力；本院亦已於審理時
    依法踐行調查證據程序，自得為本院判斷之依據。
貳、認定犯罪事實所憑之證據及理由：
一、被告於本院審理時，雖坦承其在前揭時間、地點，駕駛上開
    車牌號碼00-0000號自用小客車因過失肇事，致告訴人丙○○
    受有前揭傷害之事實，惟辯稱：我本來要迴轉，看到前面有
    一台黑色休旅車左轉，我才跟著左轉，黑色休旅車在我右邊
    ，我在左邊，我看不到對向有無直行車過來，不是故意不禮
    讓告訴人；道路交通事故現場圖所標繪之車輛及斑馬線位置
    不對，我的車子前輪在斑馬線上沒錯，但車子和斑馬線位置
    是更靠近○○路0段000巷口，我跟告訴人是在我停車的地方發
    生碰撞，不是在○○路0段上發生碰撞，且我當時已經把車子
    停好，是告訴人過來撞我，我認為我的過失是停車位置不當
    ，並非未禮讓直行車先行云云（見本院卷第39至40頁、第42
    頁、第44頁）。經查：
(一)被告於上開時間，駕駛車牌號碼00-0000號自用小客車，沿
    臺中市北區○○路0段由西往東方向行駛，行經臺中市北區○○
    路0段與○○路0段000巷之交岔路口，左轉彎至對向兩路口交
    會處時，適有告訴人騎乘車牌號碼000-000號普通重型機車
    ，沿臺中市北區○○路0段由東往西方向行駛至上開交岔路口
    ，見狀煞避不及，告訴人所騎乘上開普通重型機車左前車頭
    ，因而與被告所駕駛上開自用小客車之右前車頭發生碰撞，
    致告訴人人車倒地，因此受有右遠端橈骨骨折、左近端脛骨
    骨折合併膝後十字韌帶扯離性骨折等傷害等情，業據被告於
    警詢、檢察事務官詢問時及本院審理時均坦承不諱（見偵卷
    第25至29頁、第39至41頁、第107至108頁），核與告訴人於
    警詢、檢察事務官詢問時此部分證述情節大致相符（見偵卷
    第31至34頁、第43至45頁、第105至106頁），並有警員職務
    報告書、道路交通事故現場圖、道路交通事故調查報告表㈠
    、㈡、臺中市政府警察局交通事故補充資料表、交通事故初
    步分析研判表各1份、車輛查詢清單報表2份（見偵卷第17頁
    、第37頁、第47至49頁、第59頁、第61頁、第89頁、第91頁
    ）、現場及車損照片11張（見偵卷第63至73頁）、監視器畫
    面擷取照片8張（見偵卷第75至81頁）、中國醫藥大學附設
    醫院診斷證明書1份（見偵卷第97頁）在卷可稽，足認被告
    前揭自白與事實相符，堪予採信。
(二)被告雖以前揭情詞置辯。惟查，依被告於本件交通事故發生
    當日即109年6月23日8時47分製作道路交通事故談話紀錄表
    時供稱：「（問：肇事前行進方向、車道及肇事經過情形？
    ）我車由榮華街沿○○路0段直行左轉車道，左轉○○路0段000
    巷往○○路0段方向……」、「（問：肇事當時行車速率多少？
    ）慢慢的。左轉中。」等語（見偵卷第39頁），已自承其係
    於左轉行駛中，與告訴人騎乘之上開機車發生碰撞。另參酌
    卷附監視器畫面擷取照片8張（見偵卷第75至81頁），亦可
    見告訴人騎乘機車於監視錄影畫面時間08：06：27，沿○○路
    0 段由東往西方向行駛至上開交岔路口，被告所駕駛上開自
    用小客車之車頂，於08：06：28出現於畫面右下方，並持續
    往畫面左方移動，同一秒鐘內，兩車發生碰撞，告訴人往前
    翻倒至被告前車頭上，再於08：06：29跌落地面，斯時被告
    車輛仍有向畫面左方些微移動，顯見被告辯稱兩車發生碰撞
    之時，其已經車輛停妥云云，要與客觀事證不符，不足為採
    。再比對卷附道路交通事故現場圖（見偵卷第37頁）、現場
    照片（見偵卷第63至65頁），可知事故發生後，上開自用小
    客車之前輪，停在○○路0段000巷前之行人穿越道上，車尾部
    分略微延伸至○○路0段上，且其車輛距離左側○○路0段與○○路
    0段000巷交會處之路面邊緣，尚有相當距離；而道路交通事
    故現場圖所繪製之行人穿越道位置，其一端係在○○路0段與○
    ○路0段000巷兩路口交會處之人行道斜坡前，約略以和○○路0
    段平行之角度往另一端延伸，此與員警現場拍攝之行人穿越
    道位置，亦無不符之處，被告所稱道路交通事故現場圖所標
    繪之車輛及斑馬線位置並非正確云云，應有誤會。本件交通
    事故發發生之時，被告係於左轉行駛中，在○○路0段與○○路0
    段000巷交岔路口處，與告訴人騎乘之上開機車發生碰撞，
    甚屬明確。
二、按汽車行駛至交岔路口，轉彎車應讓直行車先行，道路交通
    安全規則第102條第1項第7款定有明文。經查，本件事故發
    生地點為臺中市北區○○路0段與○○路0段000巷，該路口設有
    行車管制號誌（紅綠燈）等情，此有前揭路交通事故現場圖
    、現場照片在卷足考，被告駕車行至上開交岔路口，自應注
    意左轉彎時應禮讓對向直行車先行。再依卷附道路交通事故
    調查報告表㈠所示，本件肇事時、地之天候、路況皆良好，
    被告並無不能注意之情事，竟疏未讓直行車先行而貿然左轉
    ，因而與告訴人所騎乘機車發生碰撞，被告對本件事故之發
    生自有過失，且其過失行為與告訴人之傷害結果間有相當因
    果關係，至為甚明。
三、本件車禍事故經送鑑定結果，臺中市車輛行車事故鑑定委員
    會鑑定意見為：「乙○○駕駛自用小客車，行至設有行車管制
    號誌交岔路口，左轉彎未讓對向直行車先行，為肇事主因。
    丙○○駕駛普通重型機車，行至設有行車管制號誌交岔路口，
    未注意車前狀況適採安全措施，為肇事次因。」，有臺中市
    車輛行車事故鑑定委員會109年10月7日中市車鑑字第109000
    7937號函及所附中市車鑑0000000案鑑定意見書在卷可稽（
    見偵卷第119頁），經送臺中市車輛行車事故鑑定覆議委員
    會覆議結果，亦同此意見，有臺中市交通事件裁決處110年3
    月8日中市交裁管字第1100006291號函及及所附覆議字第000
    0000案覆議意見書在卷可參（見偵卷第134至136頁），核與
    本院前開認定相符，可一併供參。又被告既均有前揭明顯交
    通過失情節，自不因告訴人騎車不當同有疏失，即可解免上
    開過失責任之認定，附此說明。
四、綜上所述，本件事證明確，被告前揭過失傷害犯行洵堪認定
    ，應依法論科。
五、論罪科刑部分：
(一)核被告所為，係犯刑法第284條前段之過失傷害罪。
(二)本案車禍發生後，報案人或勤指中心轉來資料未報明肇事人
    姓名，臺中市政府警察局第二分局第二交通分隊警員蕭○○依
    據勤指中心之轉報到場處理時，被告在場，並當場承認其為
    肇事駕駛人，自首而接受裁判等情，此有臺中市政府警察局
    道路交通事故肇事人自首情形紀錄表1 紙附卷可稽（見偵卷
    第53頁），故在有偵查權限之警員到場處理前，警員既不知
    犯罪人為何人，仍屬未發覺之罪，而被告對於該未發覺之罪
    主動坦承其係行為人，核與自首成立之要件相符，爰依刑法
    第62條前段規定減輕其刑。
(三)爰以行為人之責任為基礎，審酌被告：1.未注意車輛行駛至
    交岔路口，轉彎車應讓直行車先行之過失情節，且為本件事
    故發生之肇事主因；2.告訴人因本件車禍受有右遠端橈骨骨
    折、左近端脛骨骨折合併膝後十字韌帶扯離性骨折等傷害，
    ，造成其身心痛苦非輕；3.被告犯後雖坦承有過失行為，然
    仍無視客觀事證，辯稱其當時為停車狀態，係告訴人騎乘機
    車不當與其發生碰撞云云，且迄未能與告訴人達成和解之犯
    罪後態度；4.被告自述具二專畢業學歷、無業、離婚、無扶
    養未成年子女之智識程度、家庭生活狀況等一切情狀（見本
    院卷第43頁）；5.公訴檢察官及告訴人對於科刑之意見（見
    本院卷第44至45頁），量處如主文所示之刑，併諭知易科罰
    金之折算標準，以示懲儆。
據上論斷，應依刑事訴訟法第299條第1項前段，刑法第284條前
段，第62條前段、第41條第1項前段，刑法施行法第1條之1第1項
，判決如主文。
本案經檢察官郭靜文提起公訴，檢察官李斌到庭執行職務。
中　　華　　民　　國　 110　　年　　4 　　月　　29　　日
                  刑事第八庭    法  官  孫藝娜
以上正本證明與原本無異。
如不服本判決應於收受判決後20日內向本院提出上訴書狀，並應
敘述具體理由；其未敘述上訴理由者，應於上訴期間屆滿後20日
內向本院補提理由書（均須按他造當事人之人數附繕本）「切勿
逕送上級法院」。
                                書記官  譚鈺陵
中　　華　　民　　國　 110　　年　　4 　　月　　29　　日
附錄本案論罪科刑法條：
中華民國刑法第284條
因過失傷害人者，處1年以下有期徒刑、拘役或10萬元以下罰金
；致重傷者，處3年以下有期徒刑、拘役或30萬元以下罰金。